臺灣高等法院刑事判決　　　　　　　　　九十一年度軍上字第三三號
　　上訴人
　　即被告　甲 ○ ○
右上訴人因強盜等案件，不服國防部高等軍事法院中華民國九十一年七月四日第二審
判決（九十一年法仁判字第○八八號，起訴案號：國防部北部地方軍事法院檢察署九
十一年訴字第○五五號），提起上訴，本院判決如左：
    主    文
原判決撤銷，發回國防部高等軍事法院。
    理    由
一、本件原判決認定上訴人甲○○原係陸軍步兵第一七八旅通信鄉連一兵（民國八十
    九年十月十六日入伍，義務役），曾於民國（下同）八十七年間，因妨害風化案
    件，經台灣板橋地方法院判處有期徒刑三月，於八十八年七月九日執行完畢。入
    伍後仍不知悔悟，因積欠債務，於休假期間即九十年十月二十三日凌晨二時三十
    分許，與江建奕（業經台灣板橋地方法院判處有期徒刑八年八月在案），共同意
    圖為自己不法之所有，基於犯意聯絡，謀議竊取設置於台北縣中和市○○街一一
    一號「華夏工專」郵局提款機內現鈔，乃分持江建奕所預購之氧氣筒、乙炔、噴
    銲槍接頭、魔鬼面具二具、西瓜刀二把、甲○○所有白色手套二雙及其他必備工
    具（如附表），翻牆進入該校園，各自戴上魔鬼面具及白手套，嗣發現保全人員
    曾昌煥在機械館內，為防其發覺報警，乃變更犯意為強盜，由江建奕持客觀上可
    認係兇器之西瓜刀架於曾昌煥頸部，並由甲○○以黃色膠帶綑綁曾某手腳，密、
    口、眼，致使其不能抗拒，江建奕為防曾昌煥對外聯絡示警，復取走其所有之行
    動電話、哨子丟棄於屋外，將之推入該校電機房內，隨即至該校郵局提款機處，
    由甲○○負責把風，江建奕以氧氣筒、乙炔等工具破壞提款機操作面板，使該面
    板因而損壞致令不使用，欲強取提款機內現鈔，因觸動警報，尹而輝二人恐犯行
    敗露，尚未得手即循原途逃逸，行經該校電機房，復另行起意，共同基於不法所
    有之犯意聯絡，由江建奕持西瓜刀把風，甲○○搜括強取身受綑綁已不能抗拒之
    保全人員曾昌煥身上皮夾內現金新台幣（下同）二千七百元後逃逸，迨同日四時
    許，在台北縣中和市○○路，為台北縣警察局中和分局警員查獲等情，因而維持
    第一審論處上訴人共同加重強盜未遂罪刑及共同加重強盜罪刑，並認係數罪，予
    以分論併罰，駁回上訴人在第二審之上訴，固非無見。
二、惟查：原判決事實欄認上訴人甲○○與共犯江建奕係分持江建奕所預購之氧氣筒
    、乙炔、噴銲槍接頭、魔鬼面具二具、西瓜刀二把，及上訴人甲○○所有白色手
    套二雙及如附表之其他必備工具，翻牆進入華夏工專校園內強盜，然遍查該卷所
    附之判決正本，並無該附表在卷可供審認，原判決事實欄之記載，已有疏漏，亦
    有事實與理由、主文不符之違法；且該附表所載之「其他必備工具」，究係何人
    所有，是否為違禁物，如何據以認定係供犯本罪之必備工具，原審均未據於判決
    理由中載明，各該「其他必備工具」是否得為沒收之對象，本院即無從依原審判
    決之記載加以認定，亦有認定事實，不適用証據之違法。再者，原判決事實欄固
    載明本件犯罪之工具氧氣筒、乙炔、噴銲槍接頭、魔鬼面具二具、西瓜刀二把，
    係共犯江建奕所有之物，另白色手套二雙則為上訴人甲○○所有供犯罪所用之物
    ，然於判決理由欄內，則未載明其所憑以認定之理由及証據，亦有認定事實，不
   適用証據之違誤。又原審判決理由欄內僅載明「被告與共犯江建奕所有供犯罪所
    用之物，併予宣告沒收」，然上訴人與共犯江建奕所有供犯罪所用之物，究係何
    物品，尤對其他「必備工具」究何所指，均漏未載明，即駁回上訴人在第二審之
    上訴，亦有理由不備之違法，本件上訴人上訴意旨雖未指摘及此，惟前開各項均
    係本院依職權所應審酌之事項，原審判決既有前開違背法令情形，自應認有發回
    更審之原因。
三、據上論斷，應依軍事審判法第一百八十一條第五項、第二百零二條第一項、刑事
    訴訟法第三百九十七條、第四百零一條，判決如主文。
中      華      民      國    九十一    年    十一      月      五      日
                              臺灣高等法院刑事第十六庭
                                  審判長法  官  許  增  男
                                        法  官  周  煙  平
                                        法  官  黃  鴻  昌
右正本證明與原本無異。
不得上訴。
                                        書記官  黃  千  鶴
中      華      民      國    九十一    年    十一      月      六      日
